【裁判字號】    89,易,1851
【裁判日期】    900716
【裁判案由】    詐欺
【裁判全文】
臺灣臺南地方法院刑事判決                        八十九年度易字第一八五一號
    公  訴  人  台灣台南地方法院檢察署檢察官
    被      告  甲○○
右列被告因詐欺案件，經檢察官提起公訴 (八十八年度偵字第一三一五七號)，本院
判決如左：
    主  文
甲○○意圖為自己不法之所有，以詐術使人將本人之物交付，處有期徒刑參月；又意
圖為自己不法之所有，以詐術使人將本人之物交付，處有期徒刑柒月。應執行有期徒
刑捌月。
    事  實
一、甲○○明知已無支付能力，竟意圖為自己不法之所有，於民國八十六年一月十一
    日，向億星窯業股份有限公司（下簡稱億興公司）佯稱欲購買琉璃瓦，億星公司
    不疑有他，而交付價值計新台幣（以下同）四萬一千零七十五元後之貨物予甲○
    ○後，甲○○並未付款，屢經億星公司多方催討，均未獲付款。甲○○復另行起
    意，意圖為自己不法之所有，於八十七年三月二十四日，向億星公司詐稱預訂購
    琉璃瓦，並可一次清償前次及本次貨款共計十八萬餘元（扣除退貨部分共計十七
    萬一千四百元），而交付由案外人己○○所簽發，由其背書，發票日為八十七年
    六月三十日，面額為十八萬六千六百元之支票以為付款，億星公司不疑有他，應
    允甲○○之要求，於同年月二十五日及二十六日再度交付其所訂購之貨品，詎上
    開支票屆期提示後竟遭退票，經多方聯繫，甲○○又於八十七年七月二十四日交
    付案外人丙○○所簽發，發票日為八十七年十月三十日，金額為十七萬之支票予
    億星公司，惟屆期又再退票，甲○○遍尋不著，億星公司始知受騙。
二、案經億星公司告訴台灣台南地方法院檢察署檢察官偵查起訴。
    理  由
一、訊據被告甲○○固不否認曾於右揭時間以筆名呂豐州名義向億星公司購買琉璃瓦
    ，而積欠貨款達十七萬一千四百元（扣除退貨部分），及交付億星公司之二紙支
    票用以支付貨款，均遭退票之事實坦承不諱，惟矢口否認有何詐欺犯行，辯稱：
    伊興建「賢清宮」獲取之工程款雖達三百萬元，然業已支付材料費及工人工資而
    花用完畢，始無法支付億星公司貨款云云。經查：(1)右揭事實，業據告訴人億星
    公司代表人戊○○於偵審中指訴綦詳，並有支票及退票理由單各二紙、億星公司
    應收帳款對帳單明細一紙在卷可憑。(2)次查，被告自承八十六年一月十一日時，
    經濟已有一些困難，第一次向告訴人所訂之琉璃瓦，業已施工完畢，並已收取工
    程款約十萬餘元，倘被告於向告訴人訂貨之時確有付款之意，則工程完工後，支
    付四萬餘元之貨款，應非難事，且被告積欠該次貨款長達一年多，期間屢經告訴
    人催討，猶不給付貨款，迄第二次訂購貨款時始向告訴人訛稱連同第二次貨款一
    同給付，足見被告於八十六年一月十一日第一次向告訴人訂購琉璃瓦之初，即已
    存心倒帳，詐騙告訴人之意圖甚明。(3)復查，被告第二次向告訴人所訂之琉璃瓦
    ，係用於台南縣六甲鄉「賢清宮」之工程業已完工，並已自「賢清宮」收取工程
    款現金三百二十萬元等情，業據被告於本院調查時自承在卷，核與告訴人代表人
    戊○○及證人即「賢清宮」之主任委員乙○○指述及證述屬實，被告雖辯稱：上
    開收得之工程款業已支付材料費及工人工資，而花用完畢云云。然被告先於檢察
    官偵訊時陳稱：「我有向億星窯業買琉璃瓦，目前尚有十七萬多未付，因我從事
    廟宇鋪設瓦片工作，目前工程沒有完成，沒有拿到錢，所以不能付款」等語（詳
    偵卷第十三頁），嗣經告訴人提供「賢清宮」業已完工之照片後，被告始改口稱
    ：業已收受三百二十萬元之工程款等語，被告辯詞先後反覆不一，且互相矛盾，
    倘被告於第二次訂貨之初即有付款之意，何以須狡詞掩飾？又被告對其如何取得
    上開二紙用以支付貨款之支票，先於檢察官偵訊時陳稱：「我與廟宇作的工程款
    ，廟宇是拿票給我，我再把票轉給億興窯業公司」等語（詳偵卷第二十八頁），
    另於本院調查時改稱：「我收到一張客票，我拿客票給他支付貨款，客票是別人
    捐獻給廟裡，捐獻的人直接寄放在我這裡，我背書後給告訴人」等語（詳本院八
    十九年八月一日訊問筆錄），嗣又稱：「香客來時證人（即乙○○）不在，那位
    香客不是我介紹的，我也不認識，香客問我多少錢，我說十五萬元，他拿十八萬
    元的票，我有找他三萬元現金，那位香客姓李，我不認識‧‧那位香客姓李，電
    話000000000」等語（詳本院八十九年八月十一日訊問筆錄），嗣於本
    院審理時先稱：「這二張支票是廟裡的香客要捐獻給廟裡，我收到第一張支票前
    ，我不認識這位香客，他有寫住址給我，但沒有告訴我他的電話，因我怕支票有
    問題，如果跳票可以找他處理，第一張支票跳票後，我有找他，他住在路竹，他
    又開另一張支票給我」等語，後改稱：（問：如果擔心支票有問題，為何不命香
    客在支票上背書？）我想是捐獻給廟裡的，應該不會有問題，第一張支票跳票後
    ，我託我朋友拿支票去找他，香客借住的地方是我朋友林政安的哥哥的住處」等
    語（均詳本院九十年七月二日審判筆錄），所供前後反覆，顯有可疑之處，且經
    本院質之證人即000000000電話之使用人丁○○，其亦到庭證稱：並不
    認識甲○○，且家中亦無一位姓李之男士等語（詳本院八十九年九月二十六日訊
    問筆錄），另參以李姓香客所交付之第一紙支票既遭退票，衡情，被告為擔保所
    收受之支票得以兌現，理應要求李姓香客在第二紙支票上背書，然被告捨此不為
    ，顯與常情不符。是被告持以交付告訴人之支票是否即為人頭支票（須自行存入
    款項以供兌現，即俗稱芭樂票），即啟人疑竇。(4)綜上各節所述，且被告自向告
    訴人訂購琉璃瓦迄至本院審理時，已時隔二年有餘，均分文未還，其於訂貨之初
    ，即已存心倒帳，詐騙告訴人之意圖甚明，所辯上情，均為臨訟飾卸之詞，不足
    採信，是被告施用詐術，致告訴人陷於錯誤而交付財物之詐欺犯行洵堪認定。
二、核被告所為，係犯刑法第三百三十九條第一項之罪，被告甲○○所犯二次詐欺犯
    行間，犯意各別，罪名有異，應分論併罰。爰審酌被告之品行、犯罪之手段、所
    生之損害及於本院調查審理中拒不吐實，供詞前後反覆，足見犯後並無悔意等一
    切情狀，各量處如主文所示之刑，並定其應執行刑，以資懲儆。
據上論斷，應依刑事訴訟法第二百九十九條第一項前段、刑法第三百三十九條第一項
、第五十一條第五款、罰金罰鍰提高標準條例第一項前段，判決如主文。
本案經檢察官王誠到庭執行職務。
中      華      民      國    九十      年      七      月     十六     日
                                  臺灣臺南地方法院刑事第一庭
                                          法  官  鄭  燕  璘
右正本證明與原本無異。
如不服本判決，應於判決送達後十日內，向本院提出上訴狀。
                                          書記官  田  富  蓉
中      華      民      國    九十      年      七      月     十六     日
附錄本案論罪科刑法條全文：
刑法第三百三十九條第一項：
  意圖為自己或第三人不法之所有，以詐術使人將本人或第三人之物交付者，處五年
  以下有期徒刑、拘役或科或併科一千元以下罰金。


司法院資訊處製作；財團法人民間司法改革基金會備份。
